臺灣士林地方法院刑事判決
111年度金訴字第350號
公  訴  人  臺灣士林地方檢察署檢察官
被      告  張維琳




上列被告因詐欺等案件，經檢察官提起公訴（110年度偵字第198
19號、110年度偵字第21797號、111年度偵字第518號、111年度
偵字第6992號），本院合議庭因被告於準備程序就被訴事實為有
罪之陳述，裁定由受命法官獨任進行簡式審判程序並判決如下：
    主  文
張維琳犯三人以上共同詐欺取財罪，共肆罪，各處有期徒刑壹年
參月、壹年貳月、壹年、壹年壹月；應執行有期徒刑壹年肆月。
    犯罪事實
一、張維琳(原名張以琳)知悉金融帳戶為以帳戶申辦人名義容納
    資金之工具，詐騙集團收集使用即係用為容納不法所得，並
    透過提領現金隱匿其詐欺贓款之所在與去向，仍意圖為自己
    不法之所有，基於與詐騙集團真實姓名不詳自稱「小魚」、
    「陳錦龍」（起訴書誤載為陳錦隆）等成年人三人以上加重
    詐欺、一般洗錢之犯意聯絡，於民國110年7月28日下午2時2
    分前某時許，依「小魚」之指示而提供其名下中華郵政股份
    有限公司帳號000-00000000000000號帳戶(下稱本案帳戶)存
    摺、提款卡及密碼予「陳錦龍」使用。嗣該詐騙集團真實姓
    名不詳之成年共犯，意圖為自己不法之所有，基於三人以上
    加重詐欺、一般洗錢之犯意聯絡，向附表所示之告訴人，於
    附表所示之時間，施以附表所示之詐術，致附表所示之告訴
    人各自陷於錯誤，於附表所示之時間，匯款附表所示之金額
    至本案帳戶。張維琳隨即依「陳錦龍」之指示，接續於附表
    所示之提款時間，提領本案帳戶附表所示金額之現金，交付
    「陳錦龍」或該集團真實姓名年籍不詳之其他成年共犯，本
    案帳戶內其餘金額則由「陳錦龍」或其他詐騙集團真實姓名
    年籍不詳之成年共犯提領，以此方式隱匿詐欺贓款之所在與
    去向。
二、案經邱薏樺、陳麗紅、方俞婷、張曉蘭訴由高雄市政府警察
    局小港分局、高雄市政府警察局鳳山分局、臺北市政府警察
    局大安分局、新北市政府警察局新店分局報告臺灣士林地方
    檢察署檢察官偵查起訴。
    理    由
壹、程序方面：
    按簡式審判程序之證據調查，不受第159條第1項之限制，刑
    事訴訟法第273條之2定有明文，是於行簡式審判程序之案件
    ，被告以外之人於審判外之陳述，除有其他不得作為證據之
    法定事由外，應認具有證據能力。本件所援引被告張維琳以
    外之人於審判外之陳述，因本案採行簡式審判程序，復無其
    他不得作為證據之法定事由，依上說明，應認均有證據能力
    。
貳、實體方面：
一、上開事實業據被告張維琳於偵查中及本院審理中坦白承認（
    偵19819卷第111至113頁、本院卷第42頁），核與證人即告
    訴人陳麗紅、邱薏樺、方俞婷、張曉蘭於警詢中指訴屬實（
    偵19819卷第29至32頁、偵21797卷第63至65頁及第67至68頁
    、偵518卷第7至9頁、偵6992卷第47至51頁），且有告訴人
    陳麗紅、邱薏樺、方俞婷、張曉蘭等4人之報案記錄、金融
    帳戶轉帳或匯款單據、本案帳戶交易明細、被告提款畫面等
    在卷足資佐證（偵19819卷第35至36頁、第51至53頁，偵217
    97卷第137頁及第78頁，偵518卷第37頁及第21頁，偵6992卷
    第53至55頁、第97至99頁及第105頁，偵19819卷第19至27頁
    、第137至145頁），本案事證明確，被告上揭犯行堪以認定
    ，應予依法論科。　
二、論罪科刑　　
  ㈠核被告所為4次犯行，均係犯刑法第339條之4第1項第2款之三
    人以上共同詐欺取財罪及洗錢防制法第2條第2款、第14條第
    1項之一般洗錢罪。
  ㈡被告與「小魚」、「陳錦龍」及所屬詐欺集團成員間，就上
    開加重詐欺取財、洗錢罪等犯行，有犯意聯絡及行為分擔，
    應依刑法第28條規定論以共同正犯。
  ㈢被告提供本案帳戶與所屬詐欺集團收取向告訴人等詐取之金
    錢後，再以提領現金轉交「陳錦龍」或由「陳錦龍」提領再
    轉交其他詐欺集團成員之方式，製造金流斷點，被告作為詐
    欺犯罪取款之一環，於取款後掩飾、隱匿犯罪所得，其詐欺
    取財及洗錢行為具有局部之同一性，以評價為法律上之一行
    為較為合理，應認係以一行為觸犯三人以上共同詐欺取財、
    洗錢二罪，為想像競合犯，應依刑法第55條前段規定，從一
    重之三人以上共同詐欺取財罪論處。
　㈣被告與詐欺集團成員間共同對陳麗紅、邱薏樺、方俞婷、張
    曉蘭等被害人所犯4次加重詐欺取財犯行，均係侵害個人財
    產法益之犯罪，其各行為間，依一般社會健全觀念，其時間
    可以區隔，且侵害法益不同，而各具獨立性，應依被害人數
    ，予以分論併罰。
  ㈤被告於本院準備程序及審理時均自白附表編號1至4 所示一般
    洗錢犯行，依洗錢防制法第16條第2 項之規定原應減輕其刑
    ，惟被告所犯一般洗錢罪係屬想像競合犯其中之輕罪，就被
    告此部分想像競合輕罪得減刑部分，爰依刑法第57條規定，
    於量刑時一併衡酌，附此說明。　　
　㈥以行為人之責任為基礎，審酌被告正值青壯，復自承具有高
    中畢業之學歷（見本院卷第52頁），欠缺尊重他人財產法益
    之守法觀念，行為偏差，非僅造成告訴人等受有財產損失，
    更製造金流斷點，掩飾、隱匿詐欺集團之不法所得去向、所
    在，嚴重危害金融市場及民生經濟，應嚴予非難；並考量被
    告有施用二級毒品前科之素行（見本院卷第11頁之臺灣高等
    法院被告前案紀錄表），於本院審理時自陳離婚、有三個小
    孩，最大的是82年出生已結婚，另一個在讀醫學院，最小是
    國小四年級，從事清潔工之工作及其他打工、月入約新臺幣
    3萬元等語（見本院卷第52頁）之家庭經濟生活狀況，並衡
    酌被告犯罪之動機、目的、手段、所獲利益，復念及被告於
    本案犯罪結構中，係受其他成員指揮、依指示行事之角色，
    尚非核心地位之涉案情節及參與程度；暨被告犯罪後坦承犯
    行，迄未能與告訴人等達成和解，賠償其等所受損失等一切
    情狀，分別量處如主文所示之刑，復衡酌本案各次犯行時間
    密接、罪質相同等情，並依刑法第51條第5款規定，定其應
    執行刑如主文所示。　　
三、沒收部分：　
　　被告提供本案帳戶與「陳錦龍」及所屬詐欺集團成員使用，
    雖未扣案，惟該帳戶經列管為警示帳戶，應無再作非法用途
    之虞，其沒收與追徵欠缺刑法上之重要性，依刑法第38條之
    2第2項規定，不予宣告沒收、追徵。又被告提領之163萬9,9
    36元，業已全數轉交「陳錦龍」，復無證據足以證明被告有
    實際獲取犯罪所得，自無從諭知沒收、追徵，附此敘明。 
據上論斷，應依刑事訴訟法第273條之1第1項、第299條第1項前
段判決如主文。
本案經檢察官劉畊甫提起公訴，檢察官吳昭瑩到庭執行職務。
中　　華　　民　　國　　111 　年　　8 　　月　　8 　　日
                  刑事第六庭法  官  李建忠
以上正本證明與原本無異。
如不服本判決應於收受送達後20日內向本院提出上訴書狀，並應
敘述具體理由。其未敘述上訴理由者，應於上訴期間屆滿後20日
內向本院補提理由書（均須按他造當事人之人數附繕本）「切勿
逕送上級法院」。
因疫情而遲誤不變期間，得向法院聲請回復原狀。　　　　　　
                            書記官  林承翰
中　　華　　民　　國　　111 　年　　8 　　月　　8 　　日
附錄：本案論罪科刑法條全文
中華民國刑法第339條之4
犯第三百三十九條詐欺罪而有下列情形之一者，處一年以上七年
以下有期徒刑，得併科一百萬元以下罰金：
一、冒用政府機關或公務員名義犯之。
二、三人以上共同犯之。
三、以廣播電視、電子通訊、網際網路或其他媒體等傳播工具，
    對公眾散布而犯之。
前項之未遂犯罰之。

洗錢防制法第14條
有第二條各款所列洗錢行為者，處七年以下有期徒刑，併科新臺
幣五百萬元以下罰金。
前項之未遂犯罰之。
前二項情形，不得科以超過其特定犯罪所定最重本刑之刑。　　
【附表】：
編號 告訴人 施以詐術之時間與內容 匯款時間 匯款金額 張維琳提款時間與金額 1 邱薏樺 110年5月26日早上11時34分許，詐騙集團成員向其佯稱可投資獲利 110年7月28日下午2時2分許 58萬元 ①110年7月28日下午1時47分許，在新北市三芝郵局臨櫃提領10萬元 ②110年7月28日下午2時40分許，在淡水崁頂郵局提領65萬元 ③110年7月29日下午3時5分許，在新北市林口郵局提領86萬5000元 ④110年7月30日下午1時24分許，在淡水水碓郵局提領2萬4936元 2 陳麗紅 110年6月3日，詐騙集團成員向其佯稱可博弈獲利 110年7月29日下午3時6分許 17萬3442元  3 方俞婷 110年6月16日，詐騙集團成員向其佯稱可博弈獲利 110年7月29日下午2時53分許 2萬元  4 張曉蘭 110年7月11日下午4時20分許，詐騙集團成員向其佯稱可投資獲利 ①110年7月29日下午1時34分許 ②110年7月29日下午1時34分許 ③110年7月29日下午1時40分許 ①10萬元 ②4萬5800元 ③5萬5000元